【裁判字號】    97,訴,2386
【裁判日期】    980122
【裁判案由】    毒品危害防制條例
【裁判全文】
臺灣臺北地方法院刑事判決              97年度訴字第2386號
公  訴  人  臺灣臺北地方法院檢察署檢察官
被      告  甲○○
選任辯護人  黃重鋼律師
            李詩皓律師
            林詠嵐律師
上列被告因藥事法等案件，經檢察官提起公訴（97年度偵字第22
758 號）及移送併辦（97年度偵字第25949 號），於本院準備程
序進行中，被告先就被訴事實為有罪之陳述，經合議庭裁定由受
命法官獨任進行簡式審判程序，判決如下：
    主  文
甲○○明知為禁藥而轉讓，處有期徒刑陸月。緩刑貳年。扣案禁
藥ＰＭＡ藥錠柒顆（合計原重貳點零公克，隨機選取貳顆各取
樣零點零貳公克鑑驗用罄，驗餘合計淨重壹點玖玖公克）、禁藥
ＭＤＭＡ藥錠貳顆（原淨重零點肆伍零公克，取樣零點零壹壹
捌公克鑑驗用罄，驗餘淨重零點肆肆壹貳公克）、禁藥ＭＤＭＡ
、ＭＤＡ藥錠碎塊壹塊（淨重零點零捌玖零公克，取樣零點零
壹伍公克鑑驗用罄，驗餘淨重零點零伍柒伍公克）均沒收銷燬之
；扣案第三級毒品愷他命貳包、外包裝袋貳個（合計原淨重柒點
零玖公克，抽檢其中壹包取樣零點零零壹公克鑑驗用罄，驗餘
合計淨重柒點零玖貳公克，外包裝袋合計重零點肆零零公克）及
摻有愷他命粉末之香煙支均沒收。
    事  實
一、甲○○明知PMA 、MDMA、MDA 均係藥事法所規定之禁藥，亦
    屬毒品危害防制條例第2 條第2 項第2 款所定第二級毒品，
    愷他命、PMMA則係毒品危害防制條例第2 條第2 項第3 款所
    定之第三級毒品，未經許可，均不得轉讓之，竟基於無償轉
    讓禁藥及第三級毒品之犯意，於民國97年10月2 日晚間10時
    許，在臺北市中山區○○○路419 號「薇閣汽車旅館」301
    號房內，將其所有數量不詳含有禁藥PMA 、MDMA、MDA 成分
    之藥錠及第三級毒品愷他命粉末置於房內客廳桌上，無償提
    供陸續前來之友人李文展、鄭靜淩、廖潔如施用（李文展涉
    犯施用第二級毒品罪嫌，檢察官另案偵辦中；鄭靜淩、廖潔
    如驗尿均呈陰性反應）。嗣於翌日凌晨0 時許，警員持搜索
    票至上址執行搜索，在該房內客廳桌上扣得含禁藥即第二級
    毒品PMA 及第三級毒品PMMA成分之綠色藥錠7 顆（合計原重
    2.03公克，隨機選取2 顆各取樣0.02公克鑑驗用罄，驗餘合
    計淨重1.99公克)、 含禁藥即第二級毒品MDMA成分之螢光綠
    色藥錠2 顆（原淨重0.4530公克，取樣0.0118公克鑑驗用罄
    ，驗餘淨重0.4412公克）、含禁藥即第二級毒品MDMA、MDA
    成分之磚紅色圓形藥錠碎塊1 塊（淨重0.0890公克，取樣0.
    0315公克鑑驗用罄，驗餘淨重0.0575公克）、含第三級毒品
    愷他命成分之白色結晶性粉末2 包（合計原淨重7.093 公克
    ，抽檢其中1 包取樣0.001 公克鑑驗用罄，驗餘合計淨重7.
    092 公克，外包裝袋2 個合計重0.400 公克）、摻有愷他命
    粉末之香煙3 支、吸食器2 組及含第二級毒品四氫大麻酚成
    分之乾燥植株1 包（原淨重0.9050公克，取樣0.0058公克，
    驗餘淨重0.8992公克，外包裝袋重0.38公克）（甲○○施用
    第二級毒品部分，經本院於97年11月28日以97年度毒聲字第
    1030號裁定送觀察、勒戒）。
二、案經臺北市政府警察局大安分局移請臺灣臺北地方法院檢察
    署檢察官偵查起訴及移送併辦，於本院準備程序進行中，甲
    ○○先就被訴事實為有罪之陳述，經合議庭裁定由受命法官
    獨任進行簡式審判程序。
    理  由
一、上開犯罪事實，訊據被告甲○○於警詢、偵訊時承認扣案含
    禁藥即第二級毒品PMA 及第三級毒品PMMA成分之藥錠7 顆、
    含禁藥即第二級毒品MDMA成分之藥錠2 顆、MDMA及MDA 碎塊
    1 塊、第三級毒品愷他命2 包、愷他命香菸2 支均為伊所有
    、帶至「薇閣汽車旅館」房內、置於客廳桌上（見97年度偵
    字第22758 號卷第9 至10、68頁），並於檢察官內勤偵訊時
    及本院審理中坦承提供上開扣案PMA 、MDMA、MDA 、PMMA藥
    錠及愷他命給陸續進房之友人李文展、鄭靜淩、廖潔如等情
    屬實（見97年度偵字第2275 8號卷第68至69頁、本院卷第15
    頁反面、第16頁），證人李文展、鄭靜淩、廖潔如亦於警詢
    時陳述被告於上開時、地，將扣案PMA 、MDMA、MDA 、PMMA
    及愷他命置於桌上，無償提供渠等施用（見97年度偵字第22
    758 號卷第14頁反面、第20頁、第23頁反面），而扣案綠色
    藥錠7 顆經送臺北市政府警察局以氣相層析質譜分析法鑑驗
    結果，含禁藥即第二級毒品PMA 及第三級毒品PMMA成分，有
    臺北市政府警察局97年10月21日北市鑑毒字第264 號鑑驗通
    知書（見97年度偵字第22758 號卷第78頁）；扣案白色結晶
    性粉末2 包經送行政院衛生署管制藥品管理局以氣相層析質
    譜儀法鑑驗，則含第三級毒品愷他命成分，有該局97年10月
    13日管檢字第0970010327號鑑定書附卷可考（見97年度偵字
    第22758 號卷第100 頁）；扣案螢光綠色圓形藥錠2 顆、磚
    紅色圓形藥錠碎塊1 塊、綠色乾燥植株碎屑1 袋，經交通部
    民用航空局航空醫務中心以氣相層析質譜儀法鑑驗結果，其
    中藥錠2 顆均含禁藥即第二級毒品MDMA成分，碎塊1 塊含禁
    藥即第二級毒品MDMA、MDA 成分，植株碎屑1 袋則含第二級
    毒品四氫大麻酚成分，亦有該中心97年10月13日航藥檢字第
    0975407 號毒品鑑定書、97年10月15日航藥鑑字第0975429
    號毒品鑑定書各1 份在卷足憑（見97年度偵字第22758 號卷
    第109 、102 頁）；又李文展經警查獲後所採集之尿液，送
    驗結果確呈MDMA陽性反應，有臺灣尖端先進生技醫藥股份有
    限公司濫用藥物檢驗報告附卷可考（見97年度偵字第22758
    號卷第112 頁）；此外復有搜索票、搜索扣押筆錄、扣押物
    品目錄表、搜索現場照片、扣押物品照片及上述含PMA 成分
    之藥錠7 顆、MDMA藥錠2 顆、MDMA、MDA 碎塊1 塊、愷他命
    2 包、香菸2 支扣案可佐（見97年度偵字第22 758號卷第28
    至34頁、第36至38頁、第40至41頁、第44至51頁、第119 至
    120 頁），是被告任意性之自白，有上開各項證據足資佐證
    ，堪認與事實相符，可以採信。綜上，本案事證明確，被告
    無償轉讓禁藥即第二級毒品PMA 、MDMA、MDA 及第三級毒品
    PMMA、愷他命予李文展、鄭靜淩、廖潔如之事實，洵堪認定
    ，應予依法論罪科刑。
二、按藥事法第83條第1 項法定刑為7 年以下有期徒刑、得併科
    新臺幣500 萬元以下罰金，較毒品危害防制條例第8 條第2
    項、第3 項、第4 項及其未遂犯之法定刑為重；又藥事法第
    83條第1 項係於93年4 月21日修正公布，於同年月23日施行
    ，為毒品危害防制條例之後法；再者，毒品之範圍尚包括影
    響精神物質與其製品，而藥事之管理，非僅止於藥品之管理
    ，毒品未必係經公告之禁藥，禁藥亦未必為毒品，故毒品危
    害防制條例與藥事法並無必然之特別法與普通法關係。從而
    轉讓第二級毒品之行為，除轉讓之第二級毒品數量達毒品危
    害防制條例第8 條第6 項之一定數量，經依法加重後之法定
    刑較藥事法第83條第1 項之法定刑為重之情形外，因藥事法
    第83條第1 項為後法，且為重法，應優先適用藥事法處罰（
    臺灣高等法院暨所屬法院94年11月24日94年法律座談會刑事
    類提案第8 號研討結果參照）。基此，本案扣案禁藥即第二
    級毒品之數量既未逾10公克，故核被告所為，係犯藥事法第
    83條第1 項轉讓禁藥罪及毒品危害防制條例第8 條第3 項轉
    讓第三級毒品罪，而不另論毒品危害防制條例第8 條第2 項
    轉讓第二級毒品罪（檢察官於98年1 月12日當庭更正犯罪事
    實及所犯法條，見本院卷第15頁反面、第16頁）。被告於上
    開時、地，以將1 整批禁藥及第三級毒品置於桌上之1 行為
    ，同時無償提供禁藥及毒品予李文展、鄭靜淩、廖潔如3 人
    施用，同時觸犯上開2 罪名，侵害數法益，為想像競合犯，
    應從較重之藥事法第83條第1 項轉讓禁藥罪處斷。檢察官移
    送併案被告於上開時、地轉讓禁藥及第三級毒品予李文展部
    分（臺灣臺北地方法院檢察署97年度毒偵字第25949 號），
    與起訴部分屬同一案件，為起訴效力所及，本院自應併予審
    理，附此敘明。
三、爰審酌：(一)被告明知禁藥、毒品戕害身心，竟仍無償轉讓予
    李文展、鄭靜淩、廖潔如，其犯罪手段、惡性非輕；(二)惟被
    告上開犯行，為警持票搜索時，當場查獲，其中僅李文展驗
    尿呈MDMA陽性反應，損害幸未擴大；(三)且被告於檢察官內勤
    偵訊時及本院訊問時，坦承全部犯行，犯罪後態度尚可，又
    被告未曾受有期徒刑以上刑之宣告，此有臺灣高等法院被告
    前案紀錄表附卷可參（見本院卷第4 頁），素行非惡等一切
    情狀，量處如主文所示之刑。再查，被告既未曾受有期徒刑
    以上刑之宣告，因一時失慮致罹刑典，並經檢察官要求，捐
    款新臺幣20萬元予犯罪被害人保護協會（見本院卷第21頁）
    ，態度良好，信被告經此偵審程序及論罪科刑之教訓後，當
    知所警惕而無再犯之虞，本院認前開宣告之刑，以暫不執行
    為適當，併予宣告緩刑2 年，以啟自新。
四、扣案綠色藥錠7 顆（合計原重2.03公克，隨機選取2 顆各取
    樣0.02公克鑑驗用罄，驗餘合計淨重1.99公克）、螢光綠色
    藥錠2 顆（原淨重0.4530公克，取樣0.0118公克鑑驗用罄，
    驗餘淨重0.4412公克）、磚紅色圓形藥錠碎塊1 塊（淨重0.
    0890公克，取樣0.0315公克鑑驗用罄，驗餘淨重0.0575公克
    ），既分別含有禁藥即第二級毒品PMA 、MDMA、MDA 成分，
    業如前述，由於藥事法第79條第1 項係規定沒入銷燬之行政
    處分，本案應依毒品危害防制條例第18條第1 項前段規定，
    宣告沒收銷燬之；又扣案白色結晶性粉末2 包（合計原淨重
    7.093 公克，抽檢其中1 包取樣0.001 公克鑑驗用罄，驗餘
    合計淨重7.092 公克，外包裝袋2 個合計重0.400 公克）及
    香煙3 支，既含第三級毒品愷他命成分，係供被告轉讓第三
    級毒品犯罪所用之物，均如前述，應依刑法第38條第1 項第
    2 款規定，併予宣告沒收。至於扣案吸食器2 組，係供被告
    自己施用毒品所用，核與被告轉讓禁藥及第三級毒品之犯罪
    行為無關；另扣案乾燥植株1 包（原淨重0.9050公克，取樣
    0.0058公克，驗餘淨重0.8992公克，外包裝袋重0.38公克）
    ，固含第二級毒品四氫大麻酚成分，惟與本案被告轉讓禁藥
    及第三級毒品之犯行無關，均不於本案宣告沒收，附此說明
    。
據上論斷，應依刑事訴訟法第273 條之1 第1 項、第299 條第1
項前段，藥事法第83條第1 項，毒品危害防制條例第8 條第3 項
、第18條第1 項前段，刑法第11條前段、第55條、第74條第1 項
第1 款、第38條第1 項第2 款，判決如主文。
本案經檢察官簡逸薇到庭執行職務。
中    華    民    國    98    年    1     月    22    日
                  刑事第六庭  法  官  林晏如
上正本與原本無異。
如不服本判決，應於判決送達後10日內，向本院提出上訴狀。
                              書記官  楊盈茹
中    華    民    國    98    年    1     月    23    日
附錄本案論罪科刑法條全文：
藥事法第83條
明知為偽藥或禁藥，而販賣、供應、調劑、運送、寄藏、牙保、
轉讓或意圖販賣而陳列者，處7 年以下有期徒刑，得併科新臺幣
5 百萬元以下罰金。
犯前項之罪，因而致人於死者，處 7 年以上有期徒刑，致重傷者
，處 3 年以上 12 年以下有期徒刑。
因過失犯第 1 項之罪者，處 2 年以下有期徒刑、拘役或科新臺
幣 30 萬元以下罰金。
第 1 項之未遂犯罰之。
毒品危害防制條例第8條
轉讓第一級毒品者，處 1 年以上 7 年以下有期徒刑，得併科新
臺幣 1 百萬元以下罰金。
轉讓第二級毒品者，處 6 月以上 5 年以下有期徒刑，得併科新
臺幣 70 萬元以下罰金。
轉讓第三級毒品者，處 3 年以下有期徒刑，得併科新臺幣 30 萬
元以下罰金。
轉讓第四級毒品者，處 1 年以下有期徒刑，得併科新臺幣 10 萬
元以下罰金。
前四項之未遂犯罰之。
轉讓毒品達一定數量者，加重其刑至二分之一，其標準由行政院
定之。


司法院資訊處製作；財團法人民間司法改革基金會備份。
